臺灣臺中地方法院刑事判決　　　　　　　　　　　　　九十三年度易字第三八四號
　　公　訴　人　臺灣臺中地方法院檢察署檢察官
　　被　　　告　丙○○
右列被告因恐嚇案件，經檢察官提起公訴（九十二年度偵字第一八一五九號），本院
判決如左：
    主  文
丙○○以加害生命之事恐嚇公眾，致生危害於公安，處有期徒刑月，如易科罰金，
以佰元折算壹日。
    事  實
一、丙○○原係位於臺中縣龍井鄉○○路七巷七號「崙仔龍天宮」之總務委員，負責
    向「崙仔龍天宮」所在地之地主承租土地，事隔多年後，因原有土地所有人要求
    拆屋還地，而現有「崙仔龍天宮」之管理委員會多次向臺中縣政府陳情不願拆廟
    還地，丙○○即於九十一年十二月間起，連續多次在前開「崙仔龍天宮」，公開
    對前往燒香膜拜之乙○○、林耀鵬、林堂碧等人稱：「如進入該廟拜拜，就檢舉
    你家違建」等語，使乙○○、林耀鵬、林堂碧等人，因家中建築確有違章建築，
    而心裡有所顧忌，惟因眾人仍舊前往參拜，丙○○乃基於恐嚇不特定公眾之犯意
    ，於九十二年二月十九日，在臺中縣龍井鄉○○路七巷七號「崙仔龍天宮」內，
    張貼「拜神守法，違者亡，丙○○顯」之公告，以此加害生命之事，恐嚇前往燒
    香膜拜之乙○○、林耀鵬、林堂碧及其他不特定信眾，致生危害於公共安全。
二、案經被害人乙○○訴由臺中縣警察局烏日分局報告臺灣臺中地方法院檢察署檢察
    官偵查起訴。
    理  由
一、訊據被告丙○○矢口否認有何恐嚇公眾之犯行，辯稱：伊確實有張貼「拜神守法
    ，違者亡，丙○○顯」之公告，公告內容係指拜神之人本應守法，如家中有違建
    ，即應予拆除，所謂「亡」，即是拆除之意，而「顯」字是閩南語所稱之「題」
    的意思，也就是伊本人所題，伊並無恐嚇信眾之意思，只是提醒信眾注意而已云
    云。經查：(一)被告對於先行對於前往「崙仔龍天宮」參拜之不特定信眾，表示「
    如進入該廟拜拜，就檢舉你家違建」等語，事後並張貼「拜神守法，違者亡，丙
    ○○顯」之公告等情，固不否認，核與告訴人乙○○之指訴情節及證人甲○○、
    林耀鵬之證述內容相符，則被告出言宣稱「如進入該廟拜拜，就檢舉你家違建」
    及張貼「拜神守法，違者亡，丙○○顯」內容之公告，應堪置信。(二)依據告訴人
    乙○○及證人甲○○、林耀鵬之陳述內容觀之，鄰近之信眾雖因家中確有違章建
    築，而對於被告指稱檢舉違章建築之事，有所顧忌，然並未因而達到心生畏懼之
    程度，以致不敢前往「崙仔龍天宮」膜拜，眾人依舊前往參拜，僅係每每因此與
    被告發生口角爭執而已，則被告宣稱「如進入該廟拜拜，就檢舉你家違建」之語
    ，尚不足以成立恐嚇罪。(三)而被告張貼「拜神守法，違者亡，丙○○顯」內容之
    公告，揭示於不特定之公眾，以被告曾經擔任「崙仔龍天宮」之財務委員，事後
    又自行開設神壇之經歷，被告公告之內容，致使不特定之信眾認為被告有可能利
    用宗教之方法，對於不特定之信眾之生命安全有所危害，業足以致生危害於公共
    安全，自已符合恐嚇罪之構成要件行為，而被告公開張貼之公告，目的在使不特
    定之眾人均有獲知之可能，並未針對特定對象，自係屬於刑法第一百五十一條之
    恐嚇公眾罪，而非刑法第三百零五條之恐嚇危害安全罪。(四)綜上所述，被告張貼
    「拜神守法，違者亡，丙○○顯」內容之公告，以此加害生命之事，恐嚇公眾，
    致生危害於公共安全之情，應堪認定。本件事證已臻明確，被告犯行，洵堪認定
    。
二、被告基於恐嚇不特定公眾之犯意，在「崙仔龍天宮」內，張貼「拜神守法，違者
    亡，丙○○顯」之公告，以此加害生命之事，恐嚇前往燒香膜拜之不特定信眾，
    致生危害於公共安全，核其所為，係犯刑法第一百五十一條之恐嚇公眾罪。公訴
    人以被告恐嚇之對象為告訴人乙○○、證人林耀鵬、林堂碧等人，而以刑法第三
    百零五條之恐嚇危害安全罪嫌起訴，惟經本院調查之結果，被告恐嚇之對象，並
    非針對告訴人乙○○、證人林耀鵬、林堂碧等特定對象，其目的係對於前往「崙
    仔龍天宮」參拜之不特定之多數信眾，其恐嚇之行為，應係成立刑法第一百五十
    一條之恐嚇公眾罪，業如前述，本院基於社會基本事實同之前提下，爰予變更起
    訴法條。爰審酌被告為達返還「崙仔龍天宮」所在土地之目的，不思循理性平和
    手段，與信眾及管理委員會進行溝通，竟思以恐嚇之方式，以促成其目的，造成
    信眾人心惶惶不安，擔心受怕，且被告犯罪後，不知誠意向信眾致歉，卻仍執詞
    狡辯，未見悔意等一切情狀，量處如主文所示之刑，並諭知易科罰金之折算標準
    ，以示懲儆。
據上論斷，應依刑事訴訟法第二百九十九條第一項前段、第三百條，刑法第一百五十
一條、第四十一條第一項前段，罰金罰鍰提高標準條例第一條前段、第二條，判決如
主文。
中      華      民      國      九十三      年    五    月     十二     日
                                臺灣臺中地方法院刑事第五庭
                                    審判長法  官  梁堯銘
                                          法  官  劉麗瑛
              法  官  巫淑芳
右正本證明與原本無異。
如不服本判決，應於送達後十日內向本院提出上訴狀（須附繕本），上訴於臺灣高等
法院臺中分院。
                                          書記官
中      華      民      國      九十三      年    五    月     十二     日
附錄論罪科刑法條：
刑法第一百五十一條：
以加害生命、身體、財產之事恐嚇公眾，致生危害於公安者，處二年以下有期徒刑。
